【裁判字號】    90,保險,4
【裁判日期】    901030
【裁判案由】    給付補償金
【裁判全文】
臺灣彰化地方法院民事判決  九十年度保險字第四號
    原      告  財團法人汽車交通事故特別補償基金
    法定代理人  丁○○
    訴訟代理人  甲○○
    被      告  乙○○
    訴訟代理人  丙○○
右當事人間請求給付補償金事件，本院判決如左：
    主      文
被告應給付原告新台幣壹佰零肆萬柒仟元，及自民國九十年一月十三日起至清償日止
，按年息百分之五計算之利息。
訴訟費用由被告負擔。
本判決於原告以新台幣參拾肆萬玖仟元為被告供擔保後，得假執行。
    事      實
甲、原告方面：
  一、聲明：
  （一）被告應給付原告新台幣（下同）一百零四萬七千元，及自支付命令送達之翌
        日起至清償日止，按年息百分之五計算之利息。
  （二）訴訟費用由被告負擔。
  （三）願供擔保，請准宣告假執行。
  二、陳述：
  （一）被告於民國八十八年十一月十五日上午六時三十分許，駕駛其所有、未投保
        強制汽車責任保險之車號ＫＬＬ－四二三號重機車，沿彰化縣福興鄉○○村
        ○○街，由南向北行駛，因未注意車前狀況，於三汴幹一０六右一四處，撞
        及行人龔振，龔振經送醫不治死亡，案經彰化縣警察局鹿港分局外中派出所
        派員至現場處理，被告違規駕駛，應負肇事責任。
  （二）查上揭肇事機車未依法投保強制汽車責任險，而受益人即被害人龔振之法定
        繼承人龔崇燦，依強制汽車責任保險法第三十八條之規定，向原告請求補償
        一百零四萬七千元，原告已依法委由富邦產物保險股份有限公司受理其聲請
        ，並給付前開金額與受益人。
  （三）按依強制汽車責任保險法第三十九條第一、二項規定：「特別補償基金依前
        條規定為補償者，視為加害人或汽車所有人損害賠償金額之一部分」、「特
        別補償基金於補償金額範圍內，得直接向加害人或汽車所有人求償」，被告
        駕駛未投保強制汽車責任保險之機車肇事，並有過失致被害人龔振死亡，自
        應負損害賠償責任。據此，原告向被告求償，惟迄未受償，為此提起本件訴
        訟。
  三、證據：提出相驗屍體證明書、道路交通事故證明書、理賠申請書、收據暨代位
            求償同意書等各影本一份為證。
乙、被告方面：
  一、聲明：
  （一）原告之訴及其假執行之聲請均駁回。
  （二）訴訟費用由原告負擔。
  二、陳述：被告是被撞的，否認有該項債務。
  三、證據：提出最高法院檢察署函影本一件為證。
丙、本院依職權調閱台灣高等法院台中分院九十年度交上訴字第一五０號刑事案件全
    卷參辦。
    理      由
一、本件原告主張被告於八十八年十一月十五日上午六時三十分許，駕駛其所有、未
    投保強制汽車責任保險之車號ＫＬＬ－四二三號重機車，沿彰化縣福興鄉○○村
    ○○街，由南向北行駛，因未注意車前狀況，於三汴幹一０六右一四處，撞及行
    人龔振，龔振經送醫不治死亡，案經彰化縣警察局鹿港分局外中派出所派員至現
    場處理，被告違規駕駛，應負肇事責任，其後被害人龔振之法定繼承人龔崇燦，
    依強制汽車責任保險法第三十八條之規定，向原告請求補償一百零四萬七千元，
    原告已依法委由富邦產物保險股份有限公司受理其聲請，並給付前開金額予龔崇
    燦等情，業據原告提出相驗屍體證明書、道路交通事故證明書、理賠申請書、收
    據暨代位求償同意書等件為證，且被告因上揭車禍刑事案件，經法院以過失致人
    於死罪判處有期徒刑七月確定，亦經本院依職權調閱台灣高等法院台中分院九十
    年度交上訴字第一五０號刑事案件全卷核查屬實，被告雖辯稱其是被撞的而否認
    有該項債務云云，然既未能舉證以實其說，尚無足採，是本件原告上揭主張，自
    堪信為真實。
二、按特別補償基金依前條規定為補償者，視為加害人或汽車所有人損害賠償金額之
    一部分；特別補償基金於補償金額範圍內，得直接向加害人或汽車所有人求償，
    強制汽車責任保險法第三十九條第一、二項分別定有明文。本件被告駕駛未投保
    強制汽車責任保險之機車肇事，並有過失致被害人龔振死亡，自應負損害賠償責
    任，且被害人龔振之繼承人龔崇燦已依強制汽車責任保險法第三十八條之規定向
    原告請求並取得一百零四萬七千元之補償金，據此，原告依首開法條規定向被告
    求償前揭已補償之金額，自無不合。
三、綜上所述，原告依強制汽車責任保險補償金求償權之法律關係請求被告給付一百
    零四萬七千元，及自支付命令送達之翌日即九十年一月十三日起至清償日止，按
    年息百分之五計算之利息，即屬有據，為有理由，應予准許。又原告陳明願供擔
    保以代釋明，請准為假執行之宣告，核無不合，爰酌定相當之擔保金額准許之。
據上論結：本件原告之訴為有理由，依民事訴訟法第七十八條、第三百九十條第二項
，判決如主文。
中      華      民      國    九十      年      十      月     三十     日
                                        臺灣彰化地方法院民事第三庭
~B法      官  李進清
右為正本係照原本作成。
如對本判決上訴，須於判決送達後二十日內向本院提出上訴狀。
~B法院書記官  謝秋德
中      華      民      國    九十      年      十一      月     一     日


司法院資訊處製作；財團法人民間司法改革基金會備份。
